【裁判字號】    99,抗,97
【裁判日期】    990830
【裁判案由】    拆除地上物
【裁判全文】
臺灣高等法院臺南分院民事裁定  99年度抗字第97號
抗  告  人  辛○○
            子○○
            丑○○
            癸○○
            壬○○
共同代理人  庚○○
相  對  人  乙○○
            己○○
            丁○○
            戊○○○
            丙○○
            甲○○
上列當事人間請求拆除地上物事件，抗告人對於中華民國九十九
年五月二十六日臺灣嘉義地方法院所為裁定（九十九年度訴字第
三０五號），提起抗告，本院裁定如下：
      主      文
原裁定關於駁回抗告人請求相對人甲○○拆屋還地之訴及假執行
之聲請暨該訴訟費用部分廢棄，發回台灣嘉義地方法院。
其餘抗告駁回。
抗告訴訟費用，關於駁回其他抗告部分，由抗告人負擔。
      理      由
一、抗告人於原審起訴主張：伊等共有坐落嘉義縣太保市○○段
    一三四○地號土地（下稱系爭土地），與同段一三六二之一
    、二、三、四、五、六等六筆地號土地相毗鄰，上揭六筆土
    地依序為相對人己○○、丁○○、戊○○○、丙○○、甲○
    ○、乙○○等人各自所有；其等在各自所有土地上興建之房
    屋，分別越界占用系爭土地，面積合計達一百零六平方公尺
    ，均係無權占有，爰依民法第七百六十七條前段規定，訴請
    拆除地上物，將土地交還予伊等語。
二、原審法院審理結果以：抗告人前於原審法院九十五年度嘉簡
    字第一四０一號事件中，以同一內容起訴主張相對人應拆除
    地上物，將土地交還抗告人；經法院以相對人所有之地上物
    並無占有系爭土地情事，判決駁回抗告人之起訴，抗告人聲
    明不服提起上訴後，再經原審法院九十六年簡上字第五八號
    判決駁回其上訴而確定。此外，抗告人自陳：相對人未經同
    意占用土地，是在九十六年四月十八日判決以前的事實等語
    ，則本件抗告人之起訴係就同一當事人、同一法律關係而為
    同一之請求，違反一事不再理原則，其訴為不合法，因而裁
    定駁回抗告人之訴及其假執行之聲請。抗告人聲明不服提起
    抗告，其抗告意旨則以：地政機關並未參照土地重測前舊地
    籍圖之界址線為測量，所為測量對伊等不公，相對人等六人
    分別占用伊等共有系爭土地面積合計達一百零六平方公尺，
    應各負拆屋還地之責；爰提起本件抗告，求為廢棄原裁定等
    語。
三、關於廢棄發回部分（即抗告人請求相對人甲○○拆屋還地之
    訴及假執行之聲請）：
  (1)按訴訟法上所謂一事不再理之原則，乃指同一事件已有確定
    之終局判決者而言。其所謂同一事件，必同一當事人就同一
    法律關係而為同一之請求（最高法院十九年上字第二七八號
    判例參照）。次按民事訴訟法第四百零一條第一項規定，確
    定判決，除當事人外，對於訴訟繫屬後為當事人之繼受人者
    ，及為當事人或其繼受人占有請求之標的物者，亦有效力。
    反面言之，訴訟繫屬前已將請求標的物之所有權移轉於第三
    人者，該訴訟之確定判決，對於該第三人及為該第三人占有
    此項請求標的物之人，自不生效力（最高法院二十九年抗字
    第一二五號判例意旨參照）。
  (2)查，抗告人前以己○○、丁○○、戊○○○、丙○○、「邵
    芊芸」、乙○○等六人為對造，於九十五年十一月二十四日
    具狀起訴，主張其等六人依序為同段一三六二之一、二、三
    、四、五、六等六筆地號土地之所有權人，其等在各自所有
    土地上興建之房屋，分別越界占用伊等共有系爭土地，為無
    權占有，應負拆屋還地之責等語；經嘉義地院於九十六年四
    月三十日以九十五年度嘉簡字第一四０一號判決駁回抗告人
    之訴後，抗告人不服判決提起上訴，再經嘉義地院於九十六
    年八月三十一日以九十六年度簡上字第五八號判決駁回其上
    訴，全案並告確定等情，為原審法院依職權調取上揭民事確
    定判決歷審卷宗核閱無誤之事實。次查，相對人甲○○並非
    上揭民事確定判決之訴訟當事人；且上揭一三六二之五地號
    土地係相對人甲○○於九十五年十一月十四日，因買賣而取
    得所有權乙情，此參卷附之土地登記謄本自明（參見原審卷
    第一四頁）。是相對人甲○○在抗告人於九十五年十一月二
    十四日以邵芊芸為對造，提起拆屋還地之訴而繫屬於法院以
    前，即已因買賣而受讓取得上揭一三六二之五地號之房地，
    依上開說明，前案訴訟之確定判決對於相對人甲○○自不生
    效力。原審法院未詳加審酌，逕認抗告人就相對人甲○○部
    分提出本件拆屋還地之訴，與前案訴訟為同一事件，其起訴
    為不合法，而裁定駁回抗告人就此部分在第一審之訴及假執
    行之聲請者，自有未合。抗告論旨就此部分指摘原裁定不當
    ，求予廢棄，非無理由；爰將原裁定關於此部分予以廢棄，
    發回原審法院。
四、關於其餘抗告部分（即抗告人請求相對人己○○、丁○○、
    戊○○○、丙○○、乙○○等人拆屋還地之訴及其假執行之
    聲請）：
  (1)按原告之訴，其訴訟標的為確定判決之效力所及者，法院應
    以裁定駁回之，民事訴訟法第二百四十九條第一項第七款定
    有明文。
  (2)查，抗告人前以相對人己○○、丁○○、戊○○○、丙○○
    、乙○○等人（連同邵芊芸為六人）為對造，於九十五年十
    一月二十四日具狀起訴，主張相對人等人在各自所有土地上
    興建之房屋，分別越界占用伊等共有之系爭土地，為無權占
    有，應負拆屋還地之責等語；經嘉義地院另案以九十五年度
    嘉簡字第一四０一號判決駁回抗告人之訴後，抗告人不服判
    決提起上訴，再經嘉義地院九十六年度簡上字第五八號判決
    駁回其上訴，全案並告確定等情，已如上述；對照抗告人於
    原審法院調查時亦自陳：相對人未經伊等同意，於九十六年
    四月十八日以前即占用系爭土地等語（參見原審卷第一九頁
    ）以觀，堪認抗告人主張相對人己○○、丁○○、戊○○○
    、丙○○、乙○○等五人無權占有，提起本件拆屋還地之訴
    者，與嘉義地院受理九十六年度簡上字第五八號民事事件之
    當事人、訴訟標的、訴之聲明等完全相同，屬於同一事件甚
    明。準此，本件抗告人於原審主張之訴訟標的既為前案訴訟
    之確定判決效力所及，其重行提起本件訴訟事件，依上開說
    明，即屬不合法，其訴不應准許。原審法院裁定駁回抗告人
    對於相對人己○○、丁○○、戊○○○、丙○○、乙○○等
    五人之訴及其等假執行之聲請，於法均無不合；抗告意旨指
    摘原裁定此部分為不當，求予廢棄改判，為無理由，應予駁
    回。
五、據上論結，本件抗告為一部有理由，一部無理由，依民事訴
    訟法第四百九十二條，第四百九十五條之一第一項、第四百
    四十九條第一項、第九十五條、第七十八條、第八十五條第
    一項前段，裁定如主文。
中    華    民    國    99    年    8    月    30     日
                  民事第二庭  審判長法  官  陳  光  秀
                                    法  官  曾  平  杉
                                    法  官  李  文  賢
上為正本係照原本作成。
本裁定不得再抗告。
中    華    民    國    99    年    8    月    30     日
                                    書記官  劉  清  洪

司法院資訊處製作；財團法人民間司法改革基金會備份。
